【裁判字號】    97,上易,217
【裁判日期】    970430
【裁判案由】    傷害等
【裁判全文】
臺灣高等法院高雄分院刑事判決         97年度上易字第217號
上  訴  人  臺灣高雄地方法院檢察署檢察官
被      告  乙○○○
選任辯護人  侯勝昌律師
            陳裕文律師
            陳正男律師
上列上訴人因被告傷害等案件，不服臺灣高雄地方法院96年度訴
字第3653號中華民國97年2 月13日第一審判決（起訴案號：臺灣
高雄地方法院檢察署96年度偵字第12779 號），提起上訴，本院
判決如下：
    主  文
原判決關於公然侮辱部分撤銷。
乙○○○公然侮辱人，處罰金銀元壹仟元即新臺幣參仟元，減為
新臺幣壹千伍佰元，如易服勞役，以新臺幣壹仟元折算壹日。
其他上訴駁回。
    事  實
一、乙○○○於民國（下同）95年11月23日23時許，在高雄市○
    ○區○○街51巷15號1 樓，因甲○○之子吳進發與乙○○○
    之子黃博奇發生爭執，黃博奇並遭吳進發毆打成傷，詎乙○
    ○○為貶損甲○○在社會上之評價，公然以「瘋查某」、「
    、「妳會死子絕孫」等語辱罵甲○○。
二、案經甲○○訴由臺灣高刑地方法院檢察署檢察官偵查起訴。
    理  由
壹、證據能力部分
    被告以外之人於審判外之陳述，雖不符前4條之規定，而經
    當事人於審判程序同意作為證據，法院審酌該言詞陳述或書
    面陳述作成時之情況，認為適當者，亦得作為證據，刑事訴
    訟法第159 條之5 第1 項定有明文。本件被告、辯護人及檢
    察官除證人即告訴人甲○○於警訊及偵查中未具結之證詞、
    證人邱鵬飛於偵查中未具結之證詞及其所書寫之職務報告與
    證人吳進發警詢之證詞外，均同意作為本案證據使用，本院
    審酌各該證據作成之情況，並無不法取供等非任意性情況，
    認為適當，依刑事訴訟法第159 條之5 第1 項之規定，均援
    引作為證據。
貳、撤銷改判部分（即公然侮辱改判有罪部分）：
二、訊據被告固坦承於上開時、地與告訴人發生爭執之事實，惟
    堅決否認有上開公然侮辱之犯行，辯稱：我當天沒有以「瘋
    查某」、「妳會死子絕孫」辱罵告訴人云云。惟查：
（一）告訴人之子吳進發於95年11月23日23時許，在高雄市○○
      區○○街51巷15號1 樓因細故毆打被告之子毆打成傷後，
      被告與告訴人因而發生爭執，業經被告自承不諱，核與告
      訴人指訴相符，此部分事實堪以認定。
（二）被告上開公然辱罵告訴人之事實，業據證人即告訴人於原
      審以證人身分證稱：「（95年10月23日下午11時許，在高
      雄市○○區○○街51巷15號1 樓，你有無聽到被告罵妳？
      ）有，被告罵我打她的兒子會絕子絕孫，還罵我瘋女人。
      」等語（見原審卷第104 頁）；而被告於96年8 月22日檢
      察官偵查中供稱：「（是否有對告訴人如此說（指以台語
      罵告訴人瘋女人、絕子絕孫、瘋雞巴等語）？）答：我是
      對告訴人說：「我一個兒子，被妳們打成這樣，你們太可
      惡了，然後告訴人先生罵我三字經和告訴人也罵我，罵我
      瘋女人、瘋雞巴等三字經，我不是每句都回，但也有回罵
      一樣話。」等語（見96年度偵字第12779 號卷第39頁），
      準此，被告亦供承有回罵告訴人三字經，足證告訴人之指
      證非虛。至於告訴人指稱被告辱罵之內容，或有繁簡之別
      ，但其指證於上開時間、地點遭被告以三字經辱罵，則始
      終如一，尚不得以此而遽認告訴人之指證不實。
（三）另告訴人與被告發生爭執時在場證人邱鵬飛雖於偵查及原
      審證稱：被告和告訴人有大聲說話，被告確實很激動，不
      記得被告說話內容等語；證人吳進發雖於偵查及原審證稱
      ：被告說得很大聲，無法確定被告講話內容等語；證人黃
      博奇雖於偵查及原審證稱：被告與告訴人大聲吵架，但內
      容我不清楚等語（詳偵卷2 第39頁至41頁；原審卷第108
      頁、110 頁），其等或證稱「不記得」、「無法確定」、
      「不清楚」被告有無辱罵告訴人，並非證稱被告未辱罵告
      訴人，不能執此推論被告未辱罵告訴人，自無從執此而為
      被告有利之辯解。
（四）綜上所述，被告此部分所辯，係卸責之詞，不足採信，其
      有公然侮辱告訴人之犯行，堪以認定。
三、核被告所為，係犯刑法第309條第1項之公然侮辱罪。
四、原審未詳為推求，遽為被告此部分無罪之判決，自有未洽，
    檢察官上訴意旨執此而指摘原判決此部分不當，為有理由，
    應由本院將原判決此部分撤銷改判。爰審酌被告年已68歲，
    且不識字，有其警詢資料可查，其係因其子與告訴人之發生
    爭執，一時情緒失控而本罪，及其犯罪後之態度等一切情狀
    ，量處如主文第二項所示之罰金刑。查被告犯罪時間在中華
    民國96年罪犯減刑條例所定減刑基準日96年4 月24日之前，
    所犯之罪合於減刑之規定，爰依該條例第2 條第1 項第3款
    規定，減其宣告罰金刑金額二分之一，並諭知易服勞役之折
    算標準。
參、上訴駁回部分（即被訴傷害無罪部分）：
一、公訴意旨略以：被告乙○○○於95年11月23日23時許，在高
    雄市○○區○○街51巷15號1 樓，因告訴人甲○○之子吳進
    發與乙○○○之子黃博奇發生爭執，黃博奇並遭吳進發毆打
    成傷。詎乙○○○竟基於傷害人身體之犯意，徒手與甲○○
    推擠拉扯，致其受有前胸及左上臂挫傷之傷害。因認被告乙
    ○○○分別涉犯刑法第277 條第1 項之傷害罪嫌云云。
二、按犯罪事實應依證據認定之，無證據不得認定犯罪事實；又
    不能證明被告犯罪者，應諭知無罪之判決，刑事訴訟法第15
    4 條第2 項、第301 條第1 項分別定有明文。次按，認定犯
    罪事實所憑之證據，雖不以直接證據為限，間接證據亦包括
    在內，然而無論直接證據或間接證據，其為訴訟上之證明，
    須於通常一般之人均不致有所懷疑，而得確信其為真實之程
    度者，始得據為有罪之認定，倘其證明尚未達到此一程度，
    而有合理之懷疑存在，無從使事實審法院得有罪之確信時，
    即應為被告無罪之判決（最高法院76年台上字第4986號判例
    參照）。又告訴人之告訴，係以使被告受刑事訴追為目的，
    是其陳述是否與事實相符，仍應調查其他證據以資審認（最
    高法院52年台上字第1300號判例意旨參照）。
三、訊據被告矢口否任有何傷害告訴人之犯行，辯稱：我年紀這
    麼大，不可能打她云云。經查：
（一）查告訴人固指稱被告當時用雙手朝其前胸及手臂亂抓，致
      受有前胸及左上臂挫傷等語。然依告訴人於原審審理中均
      證稱：被告用雙手朝我前胸及手臂亂抓，以致受傷等語（
      原審卷第105 頁）；證人邱鵬飛於原審證稱：我看見被告
      有推告訴人之動作（詳原審卷第110 頁）；證人吳進發於
      偵查中證稱：我有看見被告順勢拉扯告訴人胸口衣服好幾
      下等語（詳偵2 卷第40頁），則本案被告究係以何種方式
      傷害告訴人，告訴人、證人邱鵬飛、吳進發之證詞互核後
      ，不相一致，是告訴人、證人邱鵬飛、吳進發前開不利於
      被告之陳述是否可信，已非無疑，則告訴人受之傷害是否
      確為被告所造成，亦屬可疑。
（二）次查：（1） 告訴人與被告發生爭執之全部過程，均經裝
      設在附近之監視錄影帶拍攝錄製成光碟在卷可稽，經本院
      勘驗光碟畫面內容略以：4 分48秒（註並非案發時間）告
      訴人出現於螢幕之左邊且手叉著腰，靠在黑色車子之左前
      面，與被告面對面，雙方在原地；4 分54秒被告有向前之
      動作，告訴人有將右手舉在胸前，嗣將手放在胸口；4 分
      59秒，告訴人靠在黑色箱型車的車頭，被告與告訴人面對
      面；5 分02秒告訴人向右走一步，仍與被告面對面，兩人
      持續面對面；5 分06秒被告向告訴人前進之動作；5 分07
      秒被害人身體彎曲著，於5 分08秒告訴人身體伸直後，向
      被告前進，被告往後退，嗣被告向告訴人前進，告訴人迅
      速往後退至黑色車子之另一邊（接近旗子處）（此時身穿
      全身藍色衣服即告訴人之子吳進發在螢幕下方站在原地不
      動）；於5 分13秒，告訴人面前站著一名男子（即被告之
      子黃博奇），有勘驗筆錄附卷可憑（詳原審卷第57頁至第
      58頁）。從上開錄影光碟畫面觀之，被告當時並未徒手接
      觸告訴人，亦未與告訴人有推擠拉扯。上開光碟畫面內身
      穿淺色短衣與淺色短褲係告訴人，穿著深色的長衣與長褲
      係被告等情，業據被告及告訴人於本院勘驗時陳述明確，
      又告訴人指稱：其受傷時間約在該光碟所示之時間4 分48
      秒至5 分13秒時左右（即靠近黑色車子時）等情（詳原審
      卷第58頁），然依前開錄影光碟所顯示之畫面，經原審多
      次播放勘驗結果，均未見被告以手抓或推被告之畫面，且
      證人邱鵬飛及吳進發於原審審理時均證稱：在勘驗本案案
      發時之錄影光碟過程，並未看到被告有拉扯及推擠告訴人
      之動作等語（詳原審卷第109 頁及第111 頁），再佐以證
      人黃博奇於原審證稱：案發時在場，並未看到被告與告訴
      人有拉扯之動作等語（詳原審卷第109 頁），堪認告訴人
      指稱遭被告以雙手朝其前胸及手臂亂抓，及證人邱鵬飛、
      吳進發上揭證述各情，俱與現場全程拍攝光碟畫面內容之
      情形不符，自難援為不利於被告之認定。且參諸告訴人之
      子吳進發亦在現場，倘告訴人遭被告毆打，為避免告訴人
      受傷，衡情至少應有阻止或保護之舉措，理應會出手阻止
      ，而依前開案發當時錄影光碟畫面所顯示，證人吳進發仍
      站在原地不動，實與常情相違，益見告訴人指訴、證人吳
      進發前開證述，與現場全程拍攝之錄影光碟畫面不符，未
      足遽採。是以，告訴人固受有受有前胸及左上臂挫傷等傷
      害，惟難認定係被告傷害行為所致。（2） 至於證人邱鵬
      飛固於原審證稱：案發當時因有看到被告以手推告訴人一
      下，立即向前制止等語，然當時被告與告訴人發生爭執，
      情形混亂，被告與告訴人有相互前進後退之移動，是否因
      此造成證人邱鵬飛誤認被告以手推告訴人，即非無疑，而
      從案發當時之錄影光碟畫面觀之，被告並未徒手接觸告訴
      人，已如前述，足見證人邱鵬飛證稱：被告以手推告訴人
      等語，確有誤認之虞，難以採信。又依勘驗案發當時之錄
      影光碟畫面結果，證人邱鵬飛所在位置（即靠在黑色箱型
      車的車頭頭前身穿淺色上衣與深色褲子之人），在被告與
      告訴人相互前進後退之移動時，證人邱鵬飛並未有明顯之
      移動，係證人黃博奇跑至被告之前面與告訴人面對面後，
      證人邱鵬飛始有上前制止之動作，業經證人黃博奇於原審
      證述：我擋在被告前面後，警員就把我們拉開等語（詳原
      審卷第129 頁），核與勘驗筆錄所載：「於5 分13秒，告
      訴人面前站著一名男子（即證人黃博奇）；5 分18 秒 ，
      告訴人則用手護著頭部（旁邊的人與員警都有出手隔開告
      訴人與被告）；5 分32秒警員隔開被告與告訴人，使其2
      人分開。」相符（詳原審卷第58頁），是證人邱鵬飛上前
      制止之時間，係證人黃博奇站在被告前面後，始上前制止
      ，且被告與告訴人當時亦並未有身體上之接觸，實難以證
      人邱鵬飛有上前制止之動作，即認定被告當時確實有以手
      推被告，因此，證人邱鵬飛之上開證詞，難認告訴人所受
      傷害，確係被告所為。
（三）告訴人提出95年12月11日之高雄醫學院附設中和紀念醫院
      診斷證明書，僅能證明告訴人於95年11月24日就醫診斷當
      時受有前胸及左上臂挫傷之傷害，無從逕行認定該傷害即
      係被告所造成；本院自現場錄影光碟畫面，亦無從認定告
      訴人所受之傷害確係被告所為，已如前述，公訴人所提出
      之上開證據均無法證明被告有傷害之行為。
（四）至於檢察官以勘驗錄影帶結果，被告與告訴人對峙時，既
      有數次前進、後退之舉，告訴人並有手放胸口、身體彎曲
      等情形，倘渠二人非意在推擠、拉扯，何須前進、後退？
      如非告訴人身體已遭被告毆擊告訴人又何須手放胸口、身
      體彎曲？云云。但監視錄影帶之影像既仍得辨識，而依勘
      驗結果既無被告毆擊告訴人之舉動，自難以此推論被告有
      毆打告訴人。
（五）綜上所述，尚乏積極證據，足以證明被告確有傷害告訴人
      犯行，既不能證明被告有傷害犯行，自應為被告此部分無
      罪之諭知。
五、原審因而為被告此部分無罪之判決，核無違誤，檢察官上訴
    意旨，仍認被告有傷害犯行，而指摘原判決此部分不當，為
    無理由，應予駁回
據上論斷，應依刑事訴訟法第368 條、第369 條第1 項前段、第
364 條、第299 條第1 項前段，刑法第309 條第1 項、第42條第
3 項前段，刑法施行法第1 條之1 ，判決如主文。
本案經檢察官彭南雄到庭執行職務。
中    華    民    國    97    年    4     月    30    日
                    刑事第六庭    審判長法  官  王憲義
                                        法  官  張盛喜
                                        法  官  邱永貴
以上正本證明與原本無異。
不得上訴。
中    華    民    國    97    年    4     月    30    日
                                        書記官  鄭翠芬
中華民國刑法第309 條第1 項
（公然侮辱罪）
公然侮辱人者，處拘役或 3 百元以下罰金。


司法院資訊處製作；財團法人民間司法改革基金會備份。
